【裁判字號】    97,上訴,1080
【裁判日期】    970423
【裁判案由】    毒品危害防制條例
【裁判全文】
臺灣高等法院刑事判決                97年度上訴字第1080號
上  訴  人
即  被  告  甲○○
                    （另案執行中）
上列上訴人因毒品危害防制條例案件，不服臺灣桃園地方法院96
年度審訴字第1479號，中華民國97年1 月25日第一審判決（起訴
案號：臺灣桃園地方法院檢察署96年度毒偵字第5208號），提起
上訴，本院判決如下：
    主  文
原判決撤銷。
甲○○施用第一級毒品，處有期徒刑捌月。又施用第二級毒品，
處有期徒刑伍月；扣案甲基安非他命壹包含袋（原毛重零點肆參
公克，取樣零點零壹陸公克鑑驗用罄，餘零點肆壹肆公克）沒收
銷燬之；吸食器壹組沒收之。應執行有期徒刑壹年；扣案甲基安
非他命壹包含袋（原毛重零點肆參公克，取樣零點零壹陸公克鑑
驗用罄，餘零點肆壹肆公克）沒收銷燬之；吸食器壹組沒收之。
    事  實
一、甲○○曾於民國90年間因施用毒品案件，經臺灣桃園地方法
    院以90年度毒聲字第493 號裁定送觀察、勒戒，因有繼續施
    用毒品傾向，經同院以90年度毒聲字第871 號裁定令入戒治
    處所施以強制戒治，嗣經裁定停止戒治付保護管束，於91年
    2 月25日保護管束期滿執行完畢，並經臺灣桃園地方法院檢
    察署檢察官以91年度戒偵字第160 號為不起訴處分確定；另
    因肅清煙毒條例、藥事法、違反槍砲彈藥刀械管制條例、違
    反麻醉藥品管理條例等案件，經同院以85年度聲字第315 號
    裁定應執行有期徒刑10年確定，於84年9月1日入監執行，於
    88年7 月28日縮短刑期假釋出監（其假釋嗣經撤銷）；於90
    年間另因違反毒品危害防制條例及竊盜等案件，經同院以90
    年度訴字第630號判決判處應執行有期徒刑2年，經提起上訴
    ，經本院以91年度上訴字第2058號判決駁回上訴確定，並與
    前開假釋經撤銷後應執行之殘刑3年10月6日接續執行，於90
    年9月7日入監執行，原應於96年4 月15日縮刑期滿，嗣於95
    年10月27日因縮短刑期假釋出監（上開假釋因遭撤銷，尚應
    執行5月19日之殘刑，並於96年9月15日入監，不構成累犯）
    ，又因施用毒品案件，經臺灣桃園地方法院以96年桃簡字第
    744號判處有期徒刑4月確定。仍不知悔改，復基於施用毒品
    之犯意，於96年9 月15日上午某時許，在桃園縣桃園市○○
    ○街25號3樓之2住處，以放入香煙內之方式施用第一級毒品
    海洛因及用吸食器方式施用第二級毒品甲基安非他命各1 次
    。嗣於96年9 月15日15時許，在上址為警查獲，並扣得安非
    他命1小包（原毛重0.43公克，取樣0.016公克鑑驗用罄，餘
    0.414公克）、吸食器1 組。
二、案經桃園縣政府警察局報請臺灣桃園地方法院檢察署檢察官
    偵查起訴。
    理  由
一、本件被告所犯係死刑、無期徒刑、最輕本刑為3 年以上有期
    徒刑以外之罪，其於準備程序中就被訴事實為有罪之陳述，
    經法官告知簡式審判程序之旨，並聽取公訴人、被告之意見
    後，本院認為適宜由受命法官獨任進行簡式審判程序，合先
    敘明。
二、上開施用第一、二級毒品之事實，業據被告甲○○於警詢、
    偵查、原審及本院審理中均坦承不諱，而被告為警查獲所採
    尿液送驗結果，併呈鴉片類及安非他命類陽性反應，有臺灣
    檢驗科技股份有限公司出具之濫用藥物尿液檢驗報告附卷可
    參，另扣案之白粉1 小包，經送驗後，確含有第二級毒品甲
    基安非他命之成分（原毛重0.43公克，取樣0.016 公克鑑驗
    用罄，餘0.414 公克），亦有台灣檢驗科技股份有限公司濫
    用藥物檢驗報告在卷可稽，復有吸食器1 組扣案可資佐證，
    足認被告之自白與事實相符。本件事證明確，被告犯行堪以
    認定，應予論罪科刑。
三、按毒品危害防制條例於92年7 月9 日修正公布，自93年1 月
    9 日施行，而依修正後之規定，僅限於「初犯」及「5 年後
    再犯」2 種情形，始應先經觀察、勒戒或強制戒治程序。倘
    被告於5 年內已再犯，經依法追訴處罰，縱其第3 次（或第
    3 次以上）再度施用毒品之時間，在初犯經觀察、勒戒或強
    制戒治執行完畢釋放5 年以後，已不合於「5 年後再犯」之
    規定，且因已於「5 年內再犯」，顯見其再犯率甚高，原實
    施觀察、勒戒或強制戒治，已無法收其實效，即應依該條例
    第10條處罰；又所謂5 年戒斷期間之計算，係指相鄰之前後
    2 次施用毒品時間之間隔而言，非可飛躍自初次起算其5 年
    期間（最高法院95年度第7 次刑事庭會議決議、最高法院95
    年台非字第65號判決參照）。經查，本件被告於前案強制戒
    治完畢後5 年內之96年1 月22日，即再犯施用毒品案件，經
    原審於96年5月18日以96年度桃簡字第744號判處有期徒刑4
    月確定（後又因多次施用毒品案件，經原審以96年審訴字第
    443 號判處應執行有期徒刑1年8月確定），有原審96年度桃
    簡字第744 號刑事判決及本院被告前案紀錄表在卷足憑，是
    本件被告施用毒品犯行雖已在前案強制戒治執行完畢5 年後
    ，惟其已於5 年內再犯，且與前次施用毒品犯行之間隔未超
    過5 年之戒斷期間，依上開說明，仍應追訴處罰。核被告所
    為，係犯毒品危害防制條例第10條第1 項之施用第一級毒品
    海洛因罪及同條第2 項之施用第二級毒品甲基安非他命罪。
    被告持有第一級毒品海洛因、第二級毒品甲基安非他命後，
    進而施用，其持有之低度行為應被其施用之高度行為所吸收
    ，不另論罪。被告所犯上開施用第一、二級毒品之二罪，犯
    意各別，構成要件互異，應分別論罪，併合處罰。
四、原審認被告罪證明確，予以論罪科刑，固非無見。惟被告因
    肅清煙毒條例、藥事法、違反槍砲彈藥刀械管制條例、違反
    麻醉藥品管理條例等案件，經原審以85年度聲字第315 號裁
    定應執行有期徒刑10年確定，於84年9月1日入監執行，於88
    年7 月28日縮短刑期假釋出監（其假釋嗣經撤銷）；於90年
    間另因違反毒品危害防制條例及竊盜等案件，經同院以90年
    度訴字第630號判決判處應執行有期徒刑2年，經提起上訴，
    經本院以91年度上訴字第2058號判決駁回上訴確定，並與前
    開假釋經撤銷後應執行之殘刑3年10月6日接續執行，於90年
    9月7日入監執行，原應於96年4 月15日縮刑期滿，嗣於95年
    10月27日因縮短刑期假釋出監，上開假釋因遭撤銷，尚應執
    行5月19日之殘刑，並於96年9月15日入監，有本院被告前案
    紀錄表在卷可按，並非累犯，原審誤認被告為累犯，予以加
    重其刑，尚有未合，被告據以提起上訴，為有理由，自應由
    本院將原判決予以撤銷改判。爰審酌被告已有施用毒品前科
    ，於本件復另行施用第一、二級毒品，顯見其意志不堅，缺
    乏勒戒動機，其施用毒品足以導致精神障礙、性格異常，甚
    至造成生命危險，戕害一己之身體健康，惟念其犯後尚能坦
    承犯行、態度尚可等一切情狀，就所犯施用第一、二級毒品
    罪，各量處如主文所示之刑，並定應執行刑。扣案之第二級
    毒品甲基安非他命1包（毛重0.43公克，取樣0.016公克鑑驗
    用罄，餘0.414公克），為違禁物，依現行檢驗方式乃以刮
    除方式為之，包裝袋上仍會摻殘若干毒品無法分離，均應依
    毒品危害防制條例第18條第1項前段宣告沒收銷燬之，扣案
    吸食器1組，係被告所有，供施用第二級毒品所用之物，應
    依刑法第38條第1項第2款規定，諭知沒收。
據上論斷，應依刑事訴訟法第369條第1項前段、第364條、第299
條第1 項前段，毒品危害防制條例第10條第1項、第2項、第18條
第1項前段，刑法第11條、第38條1項第2款、第51條第5款，判決
如主文。
本案經檢察官游明仁到庭執行職務。
中    華    民    國    97    年    4     月    23    日
                  刑事第二十庭  審判長法  官  楊貴雄
                                      法  官  林銓正
                                      法  官  鄧振球
以上正本證明與原本無異。
施用第一級毒品部分如不服本判決，應於收受送達後10日內向本
院提出上訴書狀，其未敘述上訴之理由者並得於提起上訴後10日
內向本院補提理由書（均須按他造當事人之人數附繕本）。
其他不得上訴。
                                      書記官  劉有志
中    華    民    國    97    年    4     月    23    日
附錄：本案論罪科刑法條全文
毒品危害防制條例第10條規定：
施用第一級毒品者，處6 月以上5 年以下有期徒刑。
施用第二級毒品者，處3 年以下有期徒刑。
毒品危害防制條例第18條第1 項規定：
查獲之第一、二級毒品及專供製造或施用第一、二級毒品之器具
，不問屬於犯人與否，均沒收銷燬之；查獲之第三、四級毒品及
製造或施用毒品之器具，無正當理由而擅自持有者，均沒入銷燬
之。但合於醫藥、研究或訓練之用者，得不予銷燬。


司法院資訊處製作；財團法人民間司法改革基金會備份。
